臺灣臺北地方法院民事判決　　　　　　　94年度訴字第1052號
　　原　　　告　乙○○
　　被　　　告　甲○○
　　訴訟代理人　丙○○
上列當事人間因刑事附帶民事訴訟請求侵權行為損害賠償事件，經刑事
庭移送前來（九十三年度交附民字第一八六號裁定），本院於民國九十
四年四月十日言詞辯論終結，判決如下：
    主      文
被告應給付原告新台幣貳拾玖萬陸仟參佰壹拾玖元，及自民國九十二年
十二月三十一日起至清償日止按週年利率百分之五計算之利息。
原告其餘之訴駁回。
訴訟費用由被告負擔五分之三，餘由原告負擔。
本判決於原告以新臺幣壹拾萬元供擔保後，得假執行。但被告以新臺幣
貳拾玖萬陸仟參佰壹拾玖元供擔保後，得免為假執行。
原告其餘假執行之聲請駁回。
    事      實
甲、原告方面：
一、聲明：
  (一)被告應給付原告新台幣（下同）五十三萬零四百零七元，及自民國
    九十二年十二月三十一日起至清償日止按週年利率百分之五計算之
    利息。
  (二)原告願供擔保，請准宣告假執行。
二、陳述：被告甲○○於九十二年十二月三十一日下午四時五十分許，
    駕駛車牌號碼為ＣＹ─八○九○號自用小客車，沿臺北市○○區○
    ○路一七○巷由西往東方向行駛，途經該巷口欲右轉松江路時，並
    未減速慢行，且原應注意右轉彎車應讓直行車先行，竟疏於注意貿
    然右轉，適有原告乙○○騎乘車牌號碼ＢＫＰ─五三六號重型機車
    ，沿松江路自北往南方向直行第三車道（慢車道）而來，致被告所
    駕自用小客車左前保險桿撞及原告所騎乘機車之右前側車頭，原告
    因而倒地並受有右腳趾第二、三蹠骨粉碎性骨折之傷害，連帶肩頸
    綜合症，肌肉經絡嚴重拉傷，導致不良於行，須長期復健治療。又
    原告原於天安旅行社擔任業務代表工作，然於受傷後，致有五個月
    無法任職，其所受薪資及獎金損失共為二十萬七千零五十七元，而
    原告於受傷後不良於行，一切行動及日常生活須由他人輔助為之，
    致每月增加額外支出五千元，且原告為修復前開車牌號碼ＢＫＰ─
    五三六號之重型機車，支出修復費用一萬一千元，上開費用共計為
    三十三萬零四百零七元，另原告於之車禍後，身心均嚴重受創，爰
    向被告請求二十萬元之慰撫金，是被告共應賠償原告五十三萬零四
    百零七元，及自九十二年十二月三十一日起至清償日止按週年利率
    百分之五計算之利息。
三、證據：提出臺北市車輛行車事故鑑定委員會函一件、臺北市政府警
    察局中山分局筆錄一件、臺北市政府警察局交通警察大隊事故肇事
    原因初步分析表一件、台北市○○○○道路交通事故證明書一件、
    各類所得扣繳暨免扣繳憑單一件、在職證明書一件、臺北市車輛行
    車事故鑑定委員會各項收據及開會通知各一件、健君診所病歷表一
    件、乙種診斷證明書一件、醫療費用收據五十四件、計程車收據四
    十七件、原告「我的痛苦指數」陳報文件一件（以上均影本）等件
    為證。
乙、被告方面：
一、聲明：
  (一)原告之訴駁回。
  (二)被告願供擔保，請准宣告免為假執行。
二、陳述：原告乙○○於九十二年十二月三十一日騎乘車牌號碼ＢＫＰ
    ─五三六號之重型機車，沿松江路自北往南方向直行第三車道，與
    駕駛車牌號碼為ＣＹ─八○九○號自用小客車，沿臺北市○○區○
    ○路一七○巷由西往東方向行駛之被告發生交通事故。原告雖以臺
    北市車輛行車事故鑑定委員會之函據以主張被告右轉彎未讓直行車
    先行係肇事原因，然該函僅具參考價值，並非判斷之唯一標準。況
    且，被告既由巷子行駛而出，車速當甚緩慢，縱其轉彎車未讓直行
    車，原告應得閃避，由此足證原告之車速過快。又原告主張被告應
    負損害賠償責任，然原告之各項請求仍有下列疑義：(一)醫療費用及
    往返車資部分：原告雖提出醫療費用及車資之相關證明，惟原告並
    未說明其請求之金額為何；(二)減少薪資部分：原告稱其原於天安旅
    行社擔任業務代表工作，惟於受傷後，致有五個月無法任職，原告
    雖提出在職證明書，然其仍無法證明其五個月未工作，復以原告縱
    有五個月未工作，亦須原告因此交通事故而無法工作為必要，況據
    其九十二年度之扣繳憑單可知，原告五個月之薪資應為十三萬零二
    百零七元，且原告既未提出證據證明其每月額外支出之五千元，其
    請求並不合理；(三)修復交通工具費用部分：原告縱提出騎乘車牌號
    碼ＢＫＰ─五三六號重型機車之修復費用明細表為一萬一千元，惟
    該單據僅係估價單之性質，且縱原告確有支出該費用，應系爭車輛
    之所有權人始得向被告請求，原告就此部份應負舉證責任，並應扣
    除該車輛之折舊率；(四)精神慰撫金部分：原告稱其年紀尚輕，就該
    交通事故向被告請求二十萬元之慰撫金，然依民法第一百九十五條
    規定，原告所主張之為撫金是否適當，應由法院審酌定之。
三、證據：被告並未提出任何證據供本院參酌。
    理      由
一、本件原告起訴主張被告於九十二年十二月三十一日駕車沿臺北市○
    ○路由西往東方向行駛，於轉彎時因未減速慢行，且未讓直行車先
    行，即貿然右轉，致伊因閃避不及而撞及，因此受有腳部骨折、肌
    肉拉傷等傷害，並對於伊工作產生影響，為此訴請被告賠償醫療費
    用、減少工作損失、機車修繕費用及精神慰撫金等語；被告則以鑑
    定委員會之鑑定函僅具參考價值，非判斷之唯一標準，而原告車速
    過快，始生事端，至原告之請求其中醫療費用及往返車資部分原告
    未說明其請求之金額為何，減少薪資部分原告未證明其確有五個月
    未工作，且其請求金額與扣繳憑單金額不符，而原告車輛部分並未
    證明所有權誰屬，請求金額亦未扣除折舊，慰撫金部分亦請求過高
    云云資為抗辯。
二、經查，本件兩造均不否認於九十二年十二月三十一日確有發生行車
    擦撞事故，而有關肇事過失責任研判部分，亦經臺北市車輛行車事
    故鑑定委員會出具說明函在卷可稽，除此之外，尚有臺北市政府警
    察局中山分局筆錄、臺北市政府警察局交通警察大隊事故肇事原因
    初步分析表附卷可考，而被告就本件行車肇事過失傷害部分亦經本
    院刑事庭判處拘役三十日，得易科罰金在案，有本院九十三年度交
    易字第四七七號判決可資參照，是上開事實洵堪確認。按因故意或
    過失，不法侵害他人之權利者，負損害賠償責任，民法第184條定
    有明文；又汽車、機車或其他非依軌道行駛之動力車輛，在使用中
    加損害於他人者，駕駛人應賠償因此所生之損害，同法第191條之2
    失或減少勞動能力或增加生活上之需要時，應負損害賠償責任；不
    法侵害他人之身體、健康，被害人雖非財產上之損害，亦得請求賠
    償相當之金額；另不法毀損他人之物者，被害人得請求賠償其物因
    毀損所減少之價額，上開意旨，分別為民法第第193條第1項、第195
    條、第196條所明定。本件被告雖辯稱行車事故鑑定委員會之鑑定函
    僅供參考，且原告之行車速度亦過快，對於損害之發生亦應負責任
    云云。然查，本件被告所駕駛之車輛係在左前角有撞擊痕，顯見其
    係在進行右轉動作時發生碰撞，而本件被告係在巷道口匯入主線道
    ，依道路交通規則應於匯入前停止再行，以系爭行車事故發生時間
    之短暫，可見被告於匯入主線道前應係未停車再行，而原告於主線
    道行駛，依信賴原則，自當以為被告將會佇候俟其經過後再自巷道
    口開出，詎被告未遵守行車規則，致生事故，自應由被告負損害賠
    償責任，是上開鑑定內容所為研判，當屬合理，被告辯稱原告車速
    過快，對損害之發生亦應同負責任云云，未見其舉證證明，僅屬臆
    測之詞，自非可採。而本件原告依侵權行為損害賠償規定訴請被告
    賠償損害，茲分別就其所請論述准駁依據如下：
  (一)醫療費用及往返車資部分：
    本件原告因系爭事故，造成右足第二、三蹠骨粉碎性骨折之傷害，
    此部分事實有馬偕紀念醫院出具之診斷證明書影本在卷可稽（參九
    十三年交附民字第一八六號卷第二二頁），原告稱其支付之醫療費
    用為十一萬二千三百五十元（除精神慰撫金二十萬元外，原告稱其
    他請求金額為三十三萬零四百零七元，惟扣除所稱修車費一萬一千
    元、工資獎金二十萬七千零五十七元後，得出此數），其中列有單
    據者，僅有四萬七千零七十元（參附件醫療費用部分），另其為往
    返醫院所支付之交通工具費用，列有單據者，僅為一萬一千七百五
    十元，兩者合計為五萬八千八百二十元，此部份事實有計程車收據
    、新光吳火獅紀念醫院、馬偕紀念醫院等醫療單據可供審酌（參上
    開卷第二三頁以下），原告此部份之請求尚屬有據，應予准許。至
    缺乏醫療單據部分，例如每月中西醫復健費用五千元部分，原告並
    未提出其他證明文件供本院佐參，所為請求自屬無據，不應准許。
  (二)減少薪資部分：
    依原告所提上開診斷證明書所載，原告經此傷害，六個月內不宜劇
    烈運動（參同上卷第二二頁），以原告所受者乃粉碎性骨折以觀，
    其六個月內無法行動自如，當屬可信，是其主張六個月內無法工作
    ，受有損失，應屬可採。就此部分損害，原告請求被告賠償二十萬
    七千零五十七元（含獎金），而依原告所提扣繳憑單（參同上卷第
    十六頁）所示，九十二年全年度其申報所得為三十一萬二千四百九
    十七元，每月薪資約為二萬六千零四十一元，若其五個月無法工作
    ，減少薪資金額應為十三萬零二百零五元，是其此部份之請求尚屬
    有據，應予准許。原告又稱其每月約帶團二至三次，每次出團均可
    獲得服務費（小費），此部分損失之金額為七萬五千元云云。然查
    ，依社會經驗，國人於出遊時固然常有給予導遊小費之習慣，惟此
    一收入並非固定，其金額多寡亦無一定行情，原告泛稱其損失之金
    額為七萬五千元，惟對於計算此一損失之證明文件，僅一紙其任職
    公司出具之證明，除此之外並無其他積極證明文件，尚難因此即証
    明其出團時所確實獲得之服務費多寡，其就此部分之請求不能認為
    證據已臻充分，自非可採，應予駁回。
  (三)修復交通工具費用部分：
    本件原告係在騎乘機車時與被告撞擊，其機車因此倒地毀損，此有
    照片數幀可供參照（參九十三年度偵字第一二一八七號卷第二四頁
    以下），經送修繕後，確認修繕費用為一萬零一百元，此一事實有
    友立機車行出具之服務修復明細表在卷可稽（參上揭交附民卷宗第
    十九頁），而本件原告所騎乘之系爭車輛乃九十一年十月份出廠之
    光陽廠牌機車，依國稅局所制定之固定資產耐用年數表規定，其使
    用年數為三年，系爭機車於領照至發生系爭事故時為止，使用期間
    約為十個月，依比例攤算，其修繕費用一年之折舊金額為二千八百
    零六元（NT$10,100÷3×10/12），是扣除此一部分之金額後，本
    件原告所受之修繕費用損失為七千二百九十四元，是原告請求被告
    賠償之修繕費用，於上開範圍內為有理由，應予准許，其超過上開
    範圍之主張，即屬無據，應予駁回。
  (四)精神慰撫金部分：
    原告主張其遭此傷害後，行動不便，生活起居失序，身心均嚴重受
    創，爰向被告請求二十萬元之慰撫金等語。本院審酌本件原告因被
    告駕車過失致遭受身體上粉碎性骨折之傷害，期間須歷經多次醫療
    行為，日常作息不免因此拖累等因素，以及兩造之身分及經濟能力
    等，認本件原告所受之精神上損害，以十萬元為宜，是本件原告就
    此部分請求於上開範圍內之主張為有理由，逾此範圍以外之請求即
    失所依據，應予駁回。綜上所述，本件原告得以請求被告賠償之金
    額，合計為二十九萬六千三百十九元，是原告在上開金額範圍內之
    請求，連同法定利息之主張，為有理由，應予准許。至原告所請求
    之金額超過上開範圍部分，乃屬無據，應予駁回。
三、本件兩造均陳明願供擔保請准宣告假執行或免為假執行，經核均無
    不符，爰於原告勝訴範圍內，酌定相當擔保金額，分別准許之。至
    原告敗訴部分，其假執行之聲請即失所附麗，應併予駁回，附此敘
    明。
結論：本件原告之訴為一部有理由，一部無理由，依民事訴訟法第79條
、第390條第2項、第392條第2項，判決如主文。
中　  　華  　　民  　　國　　94 　 年　   4      月    29 　日
                              民事第二庭法  官　汪漢卿
以上正本係照原本作成
如對本判決上訴，須於判決送達後20日內向本院提出上訴狀
中　  　華  　　民  　　國　　94 　 年　   4      月    29 　日
                            　　　　　　書記官　許婉如
